【裁判字號】    89,自,63
【裁判日期】    890720
【裁判案由】    妨害名譽
【裁判全文】
台灣新竹地方法院刑事判決                            八十九年度自字第六三號
    自  訴  人  甲○○
    被      告  乙○○
右列被告因妨害名譽案件，經自訴人提起自訴，本院判決如左：
    主  文
乙○○無罪。
    理  由
一、本件自訴意旨如自訴狀所載（如附件） 。
二、按犯罪事實應依證據認定之，無證據不得推定其犯罪事實；又不能證明被告犯罪
    者，應諭知無罪之判決，刑事訴訟法第一百五十四條、第三百零一條第一項分別
    定有明文。而所謂認定犯罪事實之證據，係指足以認定被告確有犯罪行為之積極
    證據而言，該項證據自須適合於被告犯罪事實之認定，始得採為斷罪資料，又苟
    未能發現相當證據或證據不足以證明，自不能以推測或擬制之方法，以為裁判基
    礎，故被告否認犯罪事實所持之辯解，縱屬不能成立，仍非有積極之證據足以證
    明其犯罪行為，不能遽為有罪之認定，此觀諸最高法院二十九年上字第三一○五
    號、四十年台上字第八六號及三十年上字第一八三一號判例自明。
三、本件自訴意旨無非係以：被告為六福開發股份有限公司（下稱六福公司）經理人
    ，在民國八十九年六月二十一日上午十一點多，地點在新竹縣關西鎮仁安里拱子
    溝六十號，六福公司八十九年股東常會中，被告以公司經理人身分答詢我的臨時
    動議時，稱：自訴人對公司主管提出十二、三件告訴，這些告訴有些已經不起訴
    ，在被告看來是心理不滿而報復，還有被告說有不法事項公司已函證管會，證實
    並無不法，這個部分還要查證等語，因有一件自訴案件已經判決有罪，另告訴案
    件其中有三件未結，所以被告說十二、三件裡頭有不起訴是不實在的，且說是心
    理不滿提出報復，而報復的意思是不正當、不法的行為等情，因認被告之行為涉
    有妨害名譽之嫌疑。訊之被告乙○○固不否認有於前揭時間、地點，在六福公司
    八十九年股東常會中為前揭發言之事實，惟否認有何妨害名譽之行為，辯稱：當
    時之意思是說十二、三件內有不起訴，不是說全部都不起訴，且這是事實，伊就
    有一件不起訴處分，另自訴人所稱經判決何榮鋒有罪之案件，係自訴人於會後才
    收到，伊於發言時並不知情等語。
四、經查：被告確有於前揭股東常會開會時發言稱：「告我們六福村主管，提出很多
    的告訴」，「十二、三件裡面，我所知道的，十二、三件裡頭有不起訴。對於他
    的行為，在我個人看來，是他完全是心理不滿，所提出的一個報復事。那我們也
    是依照他的行為，讓他提出告訴，讓他發洩這個不滿之後，還給他一個公道，也
    直接還給我們大家一個公道。」等語，業據被告供述明確，經核與自訴人所指述
    之情形相符，堪信為真實；次查：自訴人告發劉育政、何榮鋒、桑希韻、李樹家
    、高淑芬、鍾淑楨、張建中、陳錦旺、吳令辰偽證案件，業經台灣新竹地方法院
    檢察署於八十八年十月二十七日，以八十八年度偵字第六六八二號為不起訴處分
    確定，以及自訴人告發被告乙○○背信案件，亦經台灣新竹地方法院檢察署於八
    十八年十二月二十日，以八十八年度偵字第四七四五號為不起訴處分確定等請，
    分別有不起訴處分書二份在卷可稽，且自訴人向六福公司之員工提出之告訴中，
    迄今只有不起訴處分，尚未有起訴之案件，而有再議發還，另外自訴案件中，有
    一件判有罪，餘尚未判決等情，亦據自訴人陳述明確，堪予認定，是被告所稱：
    「十二、三件裡面，我所知道的，十二、三件裡頭有不起訴。」等語，核與事實
    相符，是被告所辯，其陳述與事實相符等語，應堪採信；再查：被告於前揭言詞
    之後，並稱：「那我們也是依照他的行為，讓他提出告訴，讓他發洩這個不滿之
    後，還給他一個公道，也直接還給我們大家一個公道。」等語，並據自訴人陳述
    屬實，堪予認定，從而，縱使被告曾於自訴人提出告訴或自訴之後，要求自訴人
    撤回告訴或自訴之情事，就被告所述前揭言詞形式上觀之，要僅敘述始末情形，
    難為有何散佈於眾之意圖，而指摘或傳述足以毀損他人名譽之事之行為可言，被
    告所辯並非有誹謗之意，應足採信；又查：本件自訴人另案自訴何榮鋒偽造文書
    案件，固由本院以八十八年度自字第九三號判決被告有罪，惟該判決係於八十九
    年七月七日宣示裁判，而本件常會則於八十九年六月二十一日上午即舉行，是被
    告甚或自訴人，絕無在常會之時，即已收受裁判書或者自公告主文處所，知悉裁
    判主文之理，是被告所辯並不知悉該件裁判書之結果，亦堪採信；綜上所述，被
    告前開辯詞，應堪採信，此外，復查無其他積極切確之證據足資證明被告有何妨
    害名譽之犯行，既不能證明被告犯罪，自應依法為被告無罪判決之諭知。
五、據上論斷，應依刑事訴訟法第三百四十三條、第三百零一條第一項，判決如主文
    。
中      華      民      國    八十九    年      七      月     二十     日
                                  台灣新竹地方法院刑事第二庭
                                      法  官    蘇  嘉  豐
右正本證明與原本無異。
如不服本判決，應於判決送達後十日內向本院提出上訴狀( 應附繕本 )，上訴於
臺灣高等法院。
                                      書記官    賴  寶  合
中      華      民      國    八十九    年      七      月     二十     日


司法院資訊處製作；財團法人民間司法改革基金會備份。
